【裁判字號】    97,簡上,516
【裁判日期】    980326
【裁判案由】    恐嚇
【裁判全文】
臺灣臺北地方法院刑事判決             97年度簡上字第516號
上  訴  人
即  被  告  丙○○
選任辯護人  廖修譽律師
上列上訴人即被告因恐嚇案件，不服本院97年度簡字第3937號，
中華民國97年11月7 日第一審簡易判決（聲請簡易判決處刑案號
：臺灣臺北地方法院檢察署97年度偵字第14960 號）提起上訴，
本院管轄之合議庭判決如下：
    主  文
上訴駁回。
    事  實
一、李秉因其妻甲○○前於民國97年5 月24日遭址設在臺北市
    松山區○○○路73號10樓之美商萊科思有限公司臺灣分公司
    （下稱萊科思公司）解僱，乃於97年5 月30日上午10時30分
    許，與其妻2 人共同前往該公司上址欲領取資遣費，惟經該
    公司發展總監乙○○以甲○○交接未清楚為由，拒絕給付資
    遣費，李秉隨即與乙○○在辦公室前發生爭吵，李秉竟
    基於恐嚇之犯意，於離開該公司前，在上開公司員工戊○○
    、己○○、庚○○及丁○○均得共見共聞之情形下，在該公
    司乙○○之辦公區及大門口櫃臺前，接續對乙○○恐嚇稱：
    「你們公司在這裡，要捅你還不容易」，及「公司在這裡，
    可以來暗的，在背後捅你一刀」等加害生命、身體之事言詞
    ，使乙○○心生畏懼，致生危害於乙○○之安全。
二、案經乙○○訴請臺北市政府警察局松山分局報告台灣台北地
    方法院檢察署檢察官聲請簡易判決處刑。
    理  由
壹、證據能力之認定：
一、按被告以外之人於審判外之言詞或書面陳述，除法律有規定
    者外，不得作為證據，刑事訴訟法第159 條第1 項定有明文
    ，此即學理上所稱之「傳聞證據排除法則」，而依上開法律
    規定，傳聞證據原則上固無證據能力，但如法律別有規定者
    ，即例外認有證據能力。又依刑事訴訟法第159 條之1 第2
    項規定被告以外之人於偵查中向檢察官所為之陳述，除顯有
    不可信之情況者外，得為證據。本案上訴人即被告李秉具
    狀對告訴人於偵查中所為之指訴，及證人丁○○、庚○○及
    己○○各於偵查中所為之具結證述，以及本院下列所引用之
    書面證據，均同意有證據能力，本院審酌該等言詞陳述及書
    面陳述作成時之情況，並無不宜作為證據之情事，依上開規
    定及刑事訴訟法第159 條之5 之規定，自得作為證據。
二、告訴人乙○○及證人戊○○、丁○○、庚○○及己○○於接
    受警員詢問時所為之陳述，為被告以外之人於審判外之言詞
    陳述，依刑事訴訟法第159條第1項之規定，前述陳述原則上
    均不具證據能力；惟證人即告訴人乙○○，以及證人丁○○
    戊○○業已於本院98年3 月11日審理時，已基於證人地位、
    經合法具結、並在賦予被告對質詰問機會之情形下為證述，
    且其證述之內容，與其在警詢中之陳述大致相符，並均證稱
    其在警詢中所說情節無誤、簽名為真正等語，則證人乙○○
    、丁○○及戊○○於警詢中之上開陳述，即因其在本件公判
    庭至本院作證，而取得證據能力。
貳、認定犯罪事實之證據：
一、訊據上訴人即被告固坦承有於97年5 月30日上午陪同其配偶
    甲○○前往告訴人任職之萊科思公司內欲領取資遣費一事，
    然矢口否認有何恐嚇之犯行，並具狀及言詞提起本件上訴，
    辯稱：當日知悉甲○○之資遣費發放遭拒後，即於當日下午
    至勞工局依法申請勞資爭議調處，上訴人一直以合法之態度
    處理該事，並無不理性之情形。因為萊科思公司不付資遣費
    ，而指稱上訴人有恐嚇之情形，然而證人經交互詰問後，除
    恐嚇的內容可以具體指稱外，其餘的細節，如進公司的時間
    ，座位的位置，及上訴人夫妻進公司的時間，甚至在案發後
    公司有無開會，告訴人及證人所為的證詞都有矛盾。且告訴
    人遲至97年6 月12日才提起本件告訴，距97年5 月30日已事
    隔13日，顯與常情有違云云。
  (一)經查，告訴人於警詢中指訴稱：97年5 月30日上午10時30分
    許，上訴人先在辦公室走道上恐嚇說「你公司設在這裡，要
    捅你還不簡單」，後來走到公司櫃臺再度恐嚇說「你們公司
    在這裡，我可以來暗的，在背後捅你一刀。」我有心生畏懼
    ，擔心他對我不利，所以來報案等語（見偵查卷第10頁）。
    復於偵查中指訴稱：上訴人恐嚇我是在離開我辦公室，在辦
    公區對我說的，後來在公司櫃臺前又對我恐嚇。在我們辦公
    室內是只有我們3 人（即告訴人、上訴人及甲○○），但是
    出了辦公室後，是一個開放空間，所以談話內容大家都知道
    等語（偵查卷第37頁）。告訴人復於本院98年3 月11日交互
    詰問審理程序中，先在上訴人及其辯護人提出之萊科思公司
    辦公室平面圖上標示出當天現場所有人所在之位置圖（見本
    院卷(二)第36頁），復具結證稱：上訴人及甲○○約在當天上
    午9 點半為了資遣費的事來，我與甲○○先在會議室裡面談
    。後來因為甲○○不接受勞基法的條件，甲○○就打電話請
    他先生即上訴人進來到我的辦公室裡面，上訴人談話聲音很
    大，我有提醒上訴人這裡是上班的場所約有二次，後來因為
    沒有辦法談攏，上訴人就先出去在我辦公室門口，就在員工
    己○○位置靠近屏風的位置，說「你公司就在這裡，要捅你
    還不簡單」，後續我在處理一些事情，同時我還接電話，也
    跟甲○○在談，上訴人就先走到櫃台，我在後面辦公區有聽
    到，上訴人又重複同樣的話說「你公司就在這裡，我在明你
    在暗，要捅你還不簡單」的話，最後我與甲○○走到門那邊
    ，要走出去時，我還跟甲○○說，公司是完全依照勞基法，
    勞工局要怎麼算，公司就怎麼付給你。甲○○就走出去，與
    上訴人離開公司等語（本院卷(二)第25反面至26頁）。
  (二)案發當天，除告訴人、上訴人及其配偶甲○○在場外，萊科
    思公司員工戊○○、己○○、庚○○及丁○○等人亦在場，
    並分別證述如下：
  1.證人戊○○於本院具結證稱：我於97年5 月30日早上有進公
    司，但不確定是9 點或10點，因有改過時間。我當時進辦公
    室時，己○○、庚○○、丁○○、吳希明及告訴人他們都已
    經進辦公室，上訴人及其太太甲○○是在上班之後才到的。
    一開始我不太知道，但後來爭吵之後知道他們是為了資遣費
    的問題在告訴人辦公室爭吵。上訴人是沒有指名道姓的站在
    大門口說，「你們在明，我在暗。我可以在背後捅你們一刀
    」等語，當時告訴人是站在屏風後面，上訴人及甲○○離開
    後，我們就跟告訴人說，當時我們感覺很害怕等語（見本院
    卷(二)第18至20頁），並在萊科思公司辦公室平面圖上標示出
    當天現場所有人所在之位置（見本院卷(二)第37頁）。
  2.證人丁○○於本院具結證稱：97年5 月30日當天約是在10點
    15或20分進公司後，公司有戊○○、庚○○及我們的客服經
    理己○○及總監即告訴人，我聽到告訴人與之前的財務經理
    甲○○在會議室講話爭執，一直到有人很大聲的打桌子，我
    才開始注意聽，我幾乎都聽到甲○○在吵架在罵的聲音，後
    來上訴人就從我位置旁邊走過去，爭執很大聲，後來我有站
    起來看，他們三人就已經在告訴人辦公室的門口了。上訴人
    有說「你在明，我在暗。你們公司在這裡，我要做什麼事情
    」類似這樣的話，聽起來讓我覺得很不舒服。上訴人講完那
    些話後，就與甲○○走到大門口櫃臺區時，上訴人還有講類
    似的話。例如：如果我真的要怎樣，我知道你們公司在哪裡
    等語（見本院卷(二)第22至24頁），亦有在萊科思公司辦公室
    平面圖上標示出當天現場所有人所在之位置（見本院卷(二)第
    38頁）。其於偵查中亦具結證稱：雙方就資遣費的問題商談
    ，後來3 人又走到客服區的門口，上訴人又說「你們公司在
    明我在暗，我要捅你還不容易，後來3 人繼續有到門口等語
    （偵查卷第38頁）。
  3.證人庚○○於偵查中具結證稱：當天上訴人要走的時候說你
    們公司在這裡，我可以隨時捅你們一刀等語（偵查卷第39頁
    ）。證人己○○亦於偵查中具結證稱：當天告訴人辦公室門
    沒有關，我們是開放空間，我聽到他們雙方說話很大聲，在
    告訴人辦公室有人拍桌子，我聽到有人說要去勞工局告你，
    並聽到有人說要捅你一刀。我是客服經理，當時因為後面雙
    方太吵，所以走到櫃臺前面作業。在警詢中確實有說聽到上
    訴人恐嚇告訴人說「你們公司設在這裡，我可以來暗的，在
    背後捅你一刀」等語（偵查卷第40頁）。
二、上訴人於偵查中亦有供稱：97年5 月30日上午10時30分有在
    萊科思公司內與告訴人對談，但是告訴人說公司認為甲○○
    交接不清楚，不願意支付等語（偵查卷第37頁）。而就上訴
    人是否在上開時地恐嚇告訴人之原因及內容等重要情節，經
    本院核對告訴人及證人之上開證述，互核相符，可知，上訴
    人確實因其配偶甲○○與萊科思公司間資遣費之爭議，而先
    在告訴人辦公室門口，向告訴人恐嚇「你公司設在這裡，要
    捅你還不簡單」等語，後行走至萊科思公司大門口櫃臺附近
    ，而接續恐嚇稱「你們公司在這裡，我可以來暗的，在背後
    捅你一刀。」等語之事實，堪已認定。上訴人辯護人雖辯稱
    ：證人及告訴人對於進公司的時間，座位的位置，及上訴人
    及其太太進公司的時間，甚至在案發後公司有無開會，告訴
    人及證人所為的證詞與其在警詢或偵查中所述都有矛盾云云
    。惟按認事採證、證據之取捨及證據證明力之判斷，俱屬事
    實審法院之職權，苟無違證據法則，自不能指為違法；是供
    述證據前後雖有差異或矛盾，事實審法院非不可本於經驗及
    論理法則，斟酌其他情形，作合理之比較，定其取捨；其就
    供述證據之一部，認為真實者，予以採取，亦非法則所不許
    。因之，告訴人或證人供述之證據，前後縱有差異，事實審
    法院依憑告訴人或證人前後之供述證據，斟酌其他證據，本
    於經驗法則與論理法則，取其認為真實之一部，作為論罪之
    證據，自屬合法（最高法院90年度台上字第6943號裁判要旨
    參照）。雖上訴人之辯護人就證人丁○○所述上訴人恐嚇之
    位置，與證人丁○○在警詢所供稱之位置不完全相符一節有
    所質疑，證人丁○○則答稱：我的位置與櫃臺離很近，只有
    隔一個屏風，我當時在警詢時說，我的位置在櫃臺附近，警
    察就寫櫃臺，我不知道要寫這麼精確，我們認為只是一個備
    案等語（本院卷(二)第24頁），且衡諸證人與告訴人當日確實
    有在萊科思公司親眼見聞當天所發生之恐嚇情事，已如上述
    ，至於證人個人是何時進入公司？在辦公室內之位置及有無
    走動？上訴人及甲○○在辦公室內是如何走動？或證人本身
    在辦公室內有無走動等細微末節之處，縱然所述內容稍有出
    入，受限於人之記憶能力及言語表達能力有限，本難期證人
    於警詢或檢察官偵訊時，能一字不漏完全供述呈現其所經歷
    之事實內容，更無從期待其於法院審理時，能一字不漏完全
    轉述先前所證述之內容。故本院認為告訴人與證人間縱然就
    非重要事項，所證述之細節不盡完全相符，亦不影響本院之
    判斷。
三、對於為何在案發後13日即97年6 月12日才報警一事，證人即
    告訴人則證稱：因為我剛接公司很忙，且也詢問過公司內客
    服小姐，感覺到我們公司同仁心理上有恐懼，我也有請教朋
    友遇到這樣的情況要如何處理，才去派出所備案等語（本院
    卷(二)第26 頁 反面）。而證人丁○○亦證稱：當下大家都覺
    得很錯愕怎麼會發生這種事情，因我們是服務業，且有很多
    經銷商進出，怕會發生事情，想想後才去備案比較好，萬一
    發生事情，可以有根據等語（本院卷(二)第16頁反面）。可知
    ，告訴人是考量到公司員工安全問題，事後才去警局報案，
    應堪認定。告訴人報案時間雖已與案發時間相隔13日，然並
    未罹於6個月之告訴時間，此部分難認有何瑕疵之處。
四、小結，上訴人恐嚇犯行，事證已臻明確，本院自應依法論罪
    科刑。
參、論罪科刑之理由：
一、核上訴人所為係犯刑法第305 條恐嚇危害安全罪。上訴人二
    度恐嚇，手段及動機均相同，侵害相同之法益，在時間及空
    間上密接，難以具體切割，應認屬於接續犯，應論以一罪。
二、原審以上訴人恐嚇罪事證明確，適用刑事訴訟法第449 條第
    1 項前段、第3 項、第454 條第2 項，刑法第305 條、第41
    條第1 項前段，刑法施行法第1 條之1 之規定，逕以簡易判
    決處拘役20日，如易科罰金，以新臺幣1 千元折算1 日，並
    審酌上訴人因配偶甲○○離職後未能取得資遣費，而與告訴
    人發生口角爭執，未以理性處理問題，以前揭不法之惡害通
    知被害人，致其心生畏懼，危及其在社會日常生活之安全感
    ，所造成之危害自屬非輕，所為自應受有相當程度之刑事非
    難，兼衡上訴人犯罪之動機、目的、手段，犯後否認犯行等
    一切情狀，酌情量處如主文所示之刑，並諭知如易科罰金之
    折算標準，其認事用法於法並無不合，量刑亦屬妥適。上訴
    人猶執前詞以上揭理由提起本件上訴，指摘原判決不當，請
    求撤銷原判決，依前揭說明，本件上訴為無理由，應予駁回
    。
據上論斷，應依刑事訴訟法第455 條之1 第1 項、第3 項、第36
8 條，判決如主文。
本案經檢察官呂俊儒到庭執行職務。
中    華    民    國    98    年    3     月    26    日
                  刑事第十九庭  審判長法  官  施添寶
                                      法  官  吳俊龍
                                      法  官  紀文惠
上正本證明與原本無異。
本件不得上訴。
                                      書記官  游曉婷
中    華    民    國    98    年    3     月    26    日
附錄本案論罪科刑所適用法條全文：
中華民國刑法第305條
（恐嚇危害安全罪）
以加害生命、身體、自由、名譽、財產之事，恐嚇他人致生危害
於安全者，處2 年以下有期徒刑、拘役或3 百元以下罰金。


司法院資訊處製作；財團法人民間司法改革基金會備份。
